臺灣高等法院高雄分院刑事判決　　　　110年度上易字第450號
上　訴　人　臺灣高雄地方檢察署檢察官
被　　　告　鍾佳霖



上列上訴人因被告竊盜案件，不服臺灣高雄地方法院110 年度審
易字第208 號，中華民國110 年5 月27日第一審判決（起訴案號
：臺灣高雄地方檢察署109 年度偵字第10713 號），提起上訴，
本院判決如下：
    主  文
原判決關於鍾佳霖部分撤銷。
鍾佳霖共同犯竊盜罪，累犯，處有期徒刑肆月，如易科罰金，以
新臺幣壹仟元折算壹日。
    事  實
一、鍾佳霖前因施用毒品案件，經臺灣高雄地方法院以民國104
    年度審訴字第1827號判決判處有期徒刑1 年2 月確定。又因
    販賣毒品案件，經同院以105 年度訴字第164 號判決判處有
    期徒刑2 年確定。上開2 案經同院以106 年度聲字第3108號
    裁定應執行有期徒刑2 年10月確定，並與另案接續執行，於
    108 年4 月13日縮短刑期執行完畢出監。
二、鍾佳霖與黃源安（經原審判決確定）於109 年1 月9 日16時
    20分許，前往全球小客車租賃有限公司（址設高雄市○鎮區
    ○○街00號5 樓。下稱全球公司），由黃源安向該公司承租
    車牌號碼000-0000號租賃小客車。同年月10日凌晨3 時34分
    （起訴書誤載同日凌晨3 時30分）許，鍾佳霖駕駛車牌號碼
    000-0000號租賃小客車搭載黃源安、綽號「正仔」之成年男
    子（無證據證明參與竊盜犯行），途經高雄市○○區○○路
    000 號前，因見吳忠智所有車牌號碼000-0000號自用小貨車
    停放該處，即與黃源安共同意圖為自己不法之所有，並基於
    竊盜之犯意聯絡，推由黃源安於附近路口下車，先徒步前往
    上開自用小貨車停放處查看，而鍾佳霖則暫時駕車離開。當
    黃源安查看後，鍾佳霖再於附近搭載黃源安上車，於行駛過
    程中，確認欲竊取該車後，再推由黃源安下車徒步前往該自
    用小貨車停放處。同日凌晨3 時53分許，黃源安抵達後，即
    以鑰匙轉動開啟吳忠智所有上開自用小貨車之車門鎖，再開
    啟電門後駕車離去（鎖頭毀損部分，未經告訴），而竊得該
    車，並於附近與鍾佳霖所駕駛之車輛會合後，由鍾佳霖駕車
    尾隨在後，將該車駛至高雄市○○區○○○街0 號旁停放，
    並取下車牌2 面。嗣吳忠智發現失竊，報警處理，經警調閱
    現場監視錄影畫面，於109 年1 月11日14時許，在上開自用
    小貨車停放處尋獲該車（車牌2 面未尋獲），而循線查獲上
    情。
三、案經高雄市政府警察局苓雅分局報告臺灣高雄地方檢察署檢
    察官偵查起訴。
    理  由
一、被告以外之人於審判外之陳述，雖不符刑事訴訟法第159 條
    之1 至之4 等4 條之規定，而經當事人於審判程序同意作為
    證據，法院審酌該言詞陳述或書面陳述作成時之情況，認為
    適當者，亦得為證據；當事人、代理人或辯護人於法院調查
    證據時，知有刑事訴訟法第159 條第1 項不得為證據之情形
    ，而未於言詞辯論終結前聲明異議者，視為有前項之同意，
    同法第159 條之5 定有明文。立法意旨在於傳聞證據未經當
    事人之反對詰問予以核實，原則上先予排除；惟若當事人已
    放棄反對詰問權，於審判程序中表明同意該等傳聞證據可作
    為證據；或於言詞辯論終結前未聲明異議，基於尊重當事人
    對傳聞證據之處分權，及證據資料愈豐富，愈有助於真實發
    見之理念，且強化言詞辯論主義，使訴訟程序得以順暢進行
    ，上開傳聞證據亦均具有證據能力。查本案判決所引用具傳
    聞性質之各項證據資料，因檢察官、被告鍾佳霖均同意有證
    據能力（詳本院卷第83頁），本院審酌各該傳聞證據作成時
    之情況，認均與本件待證事實具有關聯性，且查無證據足以
    證明言詞陳述之傳聞證據部分，陳述人有受不法取供而陳述
    之情形；書面陳述之傳聞證據部分，亦無遭變造或偽造之情
    事，衡酌各該傳聞證據，作為本案之證據亦屬適當，自均得
    為證據，而均有證據能力。
二、訊據被告鍾佳霖否認有何竊盜之犯行，辯稱：會去現場是因
    為黃源安表示他家的貨車壞掉要修理，怕半路會熄火，叫我
    陪他去，到那個地方後，我有問黃源安車子在何處，就放黃
    源安下車，我就開車走了，走一段路，接獲黃源安的電話表
    示不是那裡，我就開車回頭接黃源安上車，開車到另一條巷
    子，再放黃源安下車，我才開車去水果攤。我不知道黃源安
    下車是要去行竊車子，我不認識原車主，也不會開手排車等
    語。經查：
  ㈠被告與同案被告黃源安於109 年1 月9 日16時20分許，前往
    全球公司，由黃源安向該公司承租車牌號碼000-0000號租賃
    小客車。同年月10日凌晨3 時34分許，被告駕駛車牌號碼00
    0-0000號租賃小客車搭載黃源安、綽號「正仔」之成年男子
    ，行經高雄市○○區○○路000 號前即被害人吳忠智所有車
    牌號碼000-0000號自用小貨車停放處後，黃源安於附近路口
    下車，先徒步前往上開自用小貨車停放處查看，而被告則暫
    時駕車離開。當黃源安查看後，被告再於附近搭載黃源安上
    車，於行駛一段距離後，黃源安再下車徒步前往該自用小貨
    車停放處，被告則駕車前往購買水果。同日凌晨3 時53分許
    ，黃源安抵達後，即以鑰匙轉動開啟被害人吳忠智所有上開
    自用小貨車之車門鎖，再開啟電門後駕車離去，而竊得該車
    ，並於附近與被告所駕駛之車輛會合後，由被告駕車尾隨在
    後，將該車駛至高雄市○○區○○○街0 號旁停放，並取下
    車牌2 面。嗣被害人吳忠智發現失竊，報警處理，經警調閱
    現場監視錄影畫面，於109 年1 月11日14時許，在上開自用
    小貨車停放處尋獲該車（車牌2 面未尋獲）等情。業據被告
    於警詢、本院準備程序中自承在卷（詳警三卷第4 頁至第6
    頁；本院卷第82頁至第83頁、第84頁之不爭執事項），並經
    證人即同案被告黃源安、證人即全球公司會計朱韻華、證人
    即被害人吳忠智於警詢、偵查或本院審理中證述在卷（詳警
    三卷第13頁以下、第15頁、第17頁；偵三卷第19頁以下；本
    院卷第109 頁第21行以下、第110 頁第17行以下），並有小
    客車租賃定型化契約書暨汽車出租單、車輛詳細資料報表、
    高雄市政府警察局車輛協尋電腦輸入單、贓物認領保管單、
    車牌號碼000-0000號自用小貨車車身照片在卷可參（詳警三
    卷第19頁、第23頁、第25頁、第29頁、第48頁）。另被告駕
    車搭載黃源安前往現場後之行蹤、黃源安下車行竊之過程，
    復有現場監視錄影畫面翻拍照片及原審勘驗筆錄可參（詳警
    三卷第32頁以下；原審卷第61頁以下）。此外，證人黃源安
    竊取被害人吳忠智所有自用小貨車之犯行，亦經原審判決確
    定。因此，此部分之事實，應堪認定。
  ㈡關於同案被告黃源安為何會行竊自用小貨車之原因，證人黃
    源安於本院審理中證述：承認該自用小貨車是我行竊，被告
    當時說他與車主有糾紛，請我將車子開走；被告要讓車主難
    看，出狀況有損失；被告有開車帶我去看那部車；我是去確
    認這部車是否為被告所講的那部車，再回到被告車上問被告
    是不是就是這部車等語（詳本院卷第111 頁第10行以下第11
    5 頁第3 行以下）。核與被告前開所辯不符。本院審酌：
  ⒈由於被害人吳忠智並不認識被告之事實，業據被害人吳忠智
    於本院審理中陳述在卷（詳本院卷第122 頁），核與被告所
    辯相符。因此，關於證人黃源安證陳其行竊之原因，係因被
    告表示與該自用小貨車車主即被害人吳忠智有糾紛，故依被
    告之請求而竊取該自用小貨車等語，是否屬實，已有可疑。
    另證人黃源安於109 年1 月9 日16時20分許，向全球公司承
    租車牌號碼000-0000號租賃小客車之目的，是欲與被告前往
    嘉義之事實，業經證人黃源安於本院審理中證陳在卷（詳本
    院卷第109 頁第26行以下），核與被告於本院準備程序中之
    陳述相符（詳本院卷第83頁第4 行）。如被告確因黃源安家
    中所有貨車損壞而需修理，衡情應於租車後，趁修車廠仍在
    營業之時段，隨即與被告駕駛該車前往該貨車停放處，由證
    人黃源安駕駛其所有貨車，被告駕駛該租賃小客車尾隨在後
    ，陪同黃源安將該貨車駛至修車廠修車，以便之後能前往嘉
    義。又豈會拖至通常修車廠休息停止營業之凌晨時段，相約
    駕駛貨車前往修車廠修理。被告關於證人黃源安下車駕駛貨
    車之目的，係欲駕駛貨車前往修理之辯詞，亦難以採信。
  ⒉雖然被告駕車搭載證人黃源安前往案發現場之原因，被告所
    辯與證人黃源安之證述，並不一致，且各有瑕疵，而無法完
    全採信。但觀之被告之答辯及證人黃源安之證述，被告駕車
    搭載證人黃源安前往案發現場之共通原因，應係欲將案發現
    場之自用小貨車駛離。基於上開事實，並參以證人黃源安確
    實下車竊取被害人吳忠智所有之自用小貨車之事實，業經本
    院認定如前。且證人黃源安於行竊被害人吳忠智所有之自用
    小貨車之前，先於附近路口，自被告所駕駛之車輛下車，徒
    步前往上開自小貨車停放處查看，而被告則暫時駕車離開。
    當證人黃源安查看後，被告再於附近搭載證人黃源安上車，
    於行駛一段距離後，證人黃源安再下車徒步前往該自用小貨
    車停放處，竊取該自用小貨車，被告則駕車前往購買水果等
    情，亦經本院認定如前。如本件僅係證人黃源安自行起意竊
    盜，與被告無關。則在證人黃源安已發現並查看、確認行竊
    目標後，衡情應可立即將該自用小貨車駛離，並與被告會合
    。實在不需多此一舉，於查看該自用小貨車後，再度返回被
    告所駕駛之車輛內，待被告駕車行駛一段距離後，再度下車
    前往行竊該自用小貨車。證人黃源安於查看行竊標的後，決
    定下手行竊之前，在其當時心思應在於行竊車輛之下，如有
    行竊以外之事項須與被告聯絡，大可於行竊之後再與被告商
    談，實無必要於行竊之際，再返回被告所駕駛之車輛內，與
    被告商談行竊以外之事後，再下車行竊。因此，證人黃源安
    於行竊之前，再度返回被告所駕駛之車輛內，應係與被告確
    認行竊之事後，再下車行竊。故證人黃源安於本院審理中關
    於其再返回被告所駕駛車輛之目的，係與被告確認車輛之證
    述，應可採信。被告於本院準備程序中辯稱：問黃源安車子
    在何處，就放黃源安下車，我就開車走了，走一段路，接獲
    黃源安的電話表示不是那裡，我就開車回頭接黃源安上車，
    開車到另一條巷子，再放黃源安下車等語，尚無法為被告有
    利之認定。由於證人黃源安於行竊之前，再度返回被告所駕
    駛之車輛內，與被告確認行竊之事，更可證明被告駕車搭載
    證人黃源安至案發現場之目的，係欲竊取自用小貨車後駛離
    現場。
  ㈢又刑法第28條所定之共同正犯，祇要行為人彼此之間，具有
    犯意聯絡、行為分擔，即可成立；此犯意之聯絡，不僅限於
    明示，縱屬默示，亦無不可，且無論事前或事中皆同，因出
    於共同犯罪的意思，分工合作，一起完成，即應就其等犯罪
    的全部情形，共同負責。司法院釋字第109 號解釋更釋明：
    「以自己共同犯罪之意思，事先同謀，而由其中一部分人實
    施犯罪之行為者，均為共同正犯」，即是因合謀、籌劃犯罪
    計畫者和下手實行犯罪構成要件之人，既具有共同犯罪的意
    思聯絡，且相互利用，合力進行犯罪的計畫，自須共負刑責
    ，學理上稱為共謀共同正犯（或同謀共同正犯）。雖然本件
    證人黃源安於第1 次下車查看被害人吳忠智所有之自用小貨
    車時，被告已暫時駕車離開；嗣證人黃源安於第2 次下車行
    竊時，被告則駕車前往購買水果，並不在現場。但因被告駕
    車搭載證人黃源安至案發現場之目的，係欲竊取被害人吳忠
    智所有之自用小貨車；且證人黃源安於行竊之前，曾再度返
    回被告所駕駛之車輛內，與被告確認行竊之車輛；嗣證人黃
    源安竊得該車，並於附近與被告所駕駛之車輛會合後，由被
    告駕車尾隨在後，將該車駛至高雄市○○區○○○街0 號旁
    停放等情，均經本院認定如前。堪認被告係與證人黃源安共
    同基於竊盜之犯意聯絡，由被告駕駛車輛搭載證人黃源安前
    往案發現場，推由證人黃源安下車行竊車輛，待證人黃源安
    竊得該車駛離現場後，再駕車尾隨在後，依前開說明，被告
    與證人黃源安應係本件竊盜案件之共同正犯。
  ㈣綜上，被告上開所辯，均無法為其有利之認定。本件事證明
    確，被告共同竊盜之犯行，堪以認定。
三、論罪科刑：
    核被告所為，係犯刑法第320 條第1 項之竊盜罪。被告雖駕
    駛車牌號碼000-0000號租賃小客車搭載證人黃源安、綽號「
    正仔」之成年男子前往行竊現場，但本件並無證據證明綽號
    正仔」之成年男子亦參與本件竊盜犯行，故尚難認本件有結
    夥三人以上竊盜之情事。又本件依現存資料，僅能證明證人
    黃源安下手行竊之工具為鑰匙，亦難認本件有攜帶兇器竊盜
    之情形。被告與證人黃源安間就上開竊盜犯行，有犯意聯絡
    ，為共同正犯。被告有事實一所示之前案紀錄及執行完畢之
    事實，有臺灣高等法院被告前案紀錄表在卷可參。其受有期
    徒刑執行完畢後，5 年以內故意再犯本件有期徒刑以上之罪
    ，為累犯，並參酌被告於前案執行完畢後，又於108 年11月
    間再犯竊盜案件，經臺灣高雄地方法院以109 年度簡字第39
    01號判決判處罪刑確定，且再犯本罪，對刑罰反應能力薄弱
    等情，依刑法第47條第1 項之規定，加重其刑。
四、撤銷改判之理由：
    本件被告共同竊取被害人吳忠智所有自用小貨車之事實，業
    經本院認定如前，原審以不能證明被告犯罪，而為被告無罪
    判決之諭知，尚有違誤。檢察官以被告應成立犯罪為由，提
    起上訴，指摘原判決此部分不當，為有理由，自應由本院將
    原判決關於被告部分撤銷改判。爰審酌被告正值青壯，竟為
    圖不法利益，共同竊取他人財物，行為實有非議之處，並參
    以被告犯後否認犯行，所竊取之自用小貨車價值，及除車牌
    2 面外，該自用小貨車已發還被害人，有前開贓物認領保管
    單可參，犯罪所生損害有所減輕，復考量被告自陳國中肄業
    ，未婚，之前從事太陽能電板工作，月收入約新臺幣3 、4
    萬元（詳原審卷第103 頁；本院卷第120 頁）等一切情狀，
    量處如主文第2 項所示之刑，並參酌前開犯罪情狀，諭知如
    主文第2 項所示之易科罰金折算標準。
五、關於沒收之說明：
    被告共同竊得之自用小貨車部分，其中車體已發還被害人，
    故不沒收該車體；其中車牌2 面雖未尋獲發還被害人，但因
    該車牌尚可申請補發，沒收欠缺刑法上之重要性，爰不宣告
    沒收之。另被告共同行竊所用之鑰匙部分，因未扣案，且價
    值不高，為免執行之困難，亦不宣告沒收之。
六、同案被告黃源安部分，業經原審判決確定，故不再論列。
據上論結，應依刑事訴訟法第369 條第1 項前段、第364 條、第
299 條第1 項前段，刑法第28條、第320 條第1 項、第47條第1
項、第41條第1 項前段，刑法施行法第1 條之1 ，判決如主文。
本案經檢察官郭來裕提起公訴，檢察官林圳義提起上訴，檢察官
李啟明到庭執行職務。
中    華    民    國   110    年    10    月    26    日
                  刑事第三庭    審判長法  官  徐美麗
                                      法  官  陳億芳
                                      法  官  方百正
以上正本證明與原本無異。
被告鍾佳霖如不服本判決應於收受本判決後20日內向本院提出上
訴書狀，其未敘述上訴理由者，並得於提起上訴後20日內向本院
補提理由書狀（均須按他造當事人之人數附繕本）「切勿逕送上
級法院」。
中    華    民    國   110    年    10    月    26    日
                                      書記官  林佳蓉
附錄本判決論罪科刑所依據之法條：
刑法第320 條
意圖為自己或第三人不法之所有，而竊取他人之動產者，為竊盜
罪，處5 年以下有期徒刑、拘役或50萬元以下罰金。
意圖為自己或第三人不法之利益，而竊佔他人之不動產者，依前
項之規定處斷。
前二項之未遂犯罰之。